臺灣桃園地方法院民事判決
110年度訴字第1829號
原      告  高泉吉  
被      告  王卉妤  
上列當事人間請求清償借款事件，經臺灣新北地方法院以110年
度訴字第1849 號裁定移送前來，本院於民國111年2月24日辯論
終結，判決如下：
    主      文
一、被告應給付原告新臺幣壹佰萬元，及自民國一百一十年五月
    十四日起至清償日止，按週年利率百分之五計算之利息。
二、原告其餘之訴駁回。
三、訴訟費用由被告負擔百分之四十，餘由原告負擔。
    事實及理由
一、原告主張：伊與被告原為男女朋友關係，交往期間約於民國
    90年至103年，被告於103年間遭他人提告請求返還擔保金，
    故向伊借款新臺幣（下同）100萬元，嗣被告亦有陸續向伊
    借款繳納積欠之卡費，陸續之借款總計達196萬5元。被告因
    抽中A7合宜住宅（下稱系爭A7住宅），若之後轉售，便可清
    償向伊借貸之上開296萬元，因此伊又借被告100多萬元或14
    0萬5,000元，被告突又不願轉售，故兩造遂協議由被告簽立
    借據（下稱系爭借據）予伊，並約定於被告將來出售系爭A7
    住宅時清償，109年7月後，系爭A7住宅已遭銀行申請拍賣。
    綜上所述，爰依民法借貸關係，請求被告清償借款，並聲明
    ：被告應給付原告250萬元，並自民事聲請支付命令狀送達
    被告翌日起至清償日止，按週年利率百分之5計算之利息。
二、被告則以：伊與原告交往16年後分手，原告提出之103年6月
    22日借據，雖係由伊所簽，惟當時係因原告怕伊在外有債務
    ，伊名下之合宜宅於5年內又不得轉讓，是原告稱若有人向
    伊主張債權，其方得以上開借據保住伊名下房屋，伊斯時始
    簽該借據予原告，然原告實際只有借伊100萬元，伊亦願意
    給付原告100萬元，惟當初借款時原告未要求利息，僅稱伊
    有錢再還他就好，故原告主張利息部分不合理。關於原告主
    張陸續借款予伊繳卡費部分，係伊與原告交往期間，因原告
    中風無法自己繳錢，方允許伊從其戶頭轉錢為其繳卡費，渠
    等匯款雖皆係轉進伊戶頭，然部分係原告予伊之生活費，部
    分係為繳納貸款，原告未能證明上開匯款皆係伊向原告所借
    。另兩造交往期間曾合夥買賣過3間房屋，是本就有許多資
    金往來，房屋皆係以伊名義購買，為向銀行貸款，伊帳戶需
    有資金流動紀錄，故方由原告匯入多筆款項，惟該匯入之金
    錢，伊事後亦以現金提領或匯款方式返還予原告。系爭A7住
    宅原欲同前開合夥買賣模式，惟原告曾說要買間房予伊，後
    便稱乾脆系爭A7住宅予伊，原告本應支付該屋全部頭期款，
    惟因兩造後來分手，故原告僅支付第一期後便未再支付，剩
    餘之頭期款皆係伊自行繳納，原告於系爭A7住宅所支付之款
    項亦非借款，係因原告本即應允買房予伊等語，資為抗辯，
    並聲明：原告之訴駁回。
三、本院之判斷：
    原告主張兩造於103年6月22日簽立系爭借據乙情，業據其提
    出借據為憑（見司促卷第9頁），且為兩造所不爭執，堪信
    為真實。至原告主張被告仍欠有250萬元借款（下稱系爭款
    項）未還，則為被告所否認，並以前詞置辯，經查：
  ㈠按當事人主張有利於己之事實者，就其事實有舉證之責任。
    但法律別有規定，或依其情形顯失公平者，不在此限，民事
    訴訟法第277 條定有明文。是以民事訴訟如係由原告主張權
    利者，應先由原告負舉證之責，若原告先不能舉證，以證實
    自己主張之事實為真實，則被告就其抗辯事實即令不能舉證
    ，或其所舉證據尚有疵累，亦應駁回原告之請求。次按稱消
    費借貸者，謂當事人一方移轉金錢或其他代替物之所有權於
    他方，而約定他方以種類、品質、數量相同之物返還之契約
    ，民法第474 條第1 項亦有明文。是以消費借貸，因交付金
    錢之原因多端，除有金錢之交付外，尚須本於借貸之意思而
    為交付，方克成立。倘當事人主張與他方有消費借貸關係存
    在者，自應就該借貸意思互相表示合致及借款業已交付之事
    實，均負舉證之責任，其僅證明有金錢之交付，未能證明借
    貸意思表示合致者，仍不能認為有該借貸關係存在（最高法
    院98年度台上字第1045號、81年度台上字第2372號判決意旨
    參照）。
  ㈡兩造就系爭借據所載之款項即259萬元，有借貸之合致：
　　觀諸原告提供系爭借據所載內容「本人王卉妤向高泉吉借款
    新台幣貳佰伍拾玖萬元正。」，此有借據可佐（見司促卷第
    9頁），且被告亦坦承係由其與原告簽立此借據，此部分原
    告主張兩造就系爭借據所載之款項有借貸之合致，應堪可採
    。至被告抗辯當時係因原告怕伊在外有債務，伊名下之合宜
    宅於5年內又不得轉讓，是原告稱若有人向伊主張債權，其
    方得以上開借據保住伊名下房屋，伊斯時始簽該借據予原告
    云云，並未提出證據以證明之，難為有利被告之認定。
  ㈢原告就系爭借據所載之款項，僅能證明其有交付100萬元之借
    款予被告：　　　　
　⒈原告主張系爭借據所載之款項包含被告於103年間遭他人提告
    請求返還擔保金所借之100萬元、被告陸續向其借款繳納積
    欠之卡費總計達196萬5元、被告因抽中系爭A7住宅而向其借
    100多萬元或140萬5,000元等情，此部分經被告自認其有向
    原告借得上開擔保金100萬元，且其願意歸還100萬元予原告
    等情（見本院卷19頁），既兩造對於原告有交付上開100萬
    元予被告之款項均不爭執，此100萬元借款部分，應堪屬實
    。
　⒉另原告上開主張有交付196萬5元作為被告卡債之清償及系爭A
    7住宅100多萬元款項或140萬5,000元等情，為被告所否認，
    原告應就此有利於己之事實負舉證責任。查：
　⑴原告自承：伊與被告10多年來金錢住來，借的錢太多，伊於1
    03年6月發現被告劈腿就協議分手，本來要用系爭A7住宅賺
    的錢還伊，後來被告說她要系爭A7住宅，我們就簡單抓一下
    250萬元等情（見本院卷22頁），足見原告於103年6月間與
    被告分手，方簽立系爭借據，且原告主張系爭借據所載之款
    項，係於被告簽立借據之日即103年6月22日前均已陸續交付
    予被告。
  ⑵原告主張其已交付196萬5元作為被告卡債清償等情，業據其
    提出彰化銀行交易明細為佐（見本院卷第31至49頁），惟上
    開交易明細僅能證明原告確有以轉帳方式將196萬5元交予被
    告，惟尚無法證明兩造當時係基於借貸之合致而交付196萬5
    元。再者，被告陳稱：伊與原告在一起15年，交易明細中有
    的錢是原告叫伊幫他繳卡費，他允許伊從他的銀行帳戶轉錢
    幫他繳卡費，有的錢是他給伊的生活費，有些大筆的錢是為
    了貸款交付，不是要給伊的，而且伊與原告有合夥投資不動
    產，因都用伊的名義購買，有部分要跟銀行借款，必需要有
    資金流動的來源，所以才會有原告每月整筆匯入的金額，事
    後伊分批提領或轉回予原告等語（見本院卷第21頁、第61至
    63頁），並觀諸被告提出彰化銀行交易明細內容（見本院卷
    第65至83頁），確有被告於101年起以網路轉帳方式，陸續
    將款項轉予原告，佐以原告亦自承：伊有與被告合夥買賣中
    和房子，是用被告名義買賣等語（見本院卷第21頁），足見
    兩造於交往期間，確有合夥投資買賣不動產，且由被告出名
    交易，又兩造當時為男女朋友關係，彼此交往期間之金錢往
    來，亦會有饋贈之可能，是被告辯稱上開196萬5元係包含原
    告給與其生活費、合夥投資不動產要向銀行借款而製作之資
    金流動、或幫原告支付卡債及原告主張借款等情，衡諸常情
    ，均有可能，然原告未舉證196萬5元中有那些筆金額係屬借
    款，此部分難為有利原告之認定。
　⑶再者，原告主張系爭A7住宅借予被告100多萬元或140萬5,000
    元等情，此被告亦自承系爭A7住宅本來是兩造要投資，後來
    原告說要送予被告，原告就付了頭期款，並付了第一期後，
    兩造分手，原告就不付，後面就由伊支付等情（見本院卷第
    61頁），是被告雖自承系爭A7住宅之頭期款及第一期款項係
    由原告支付，惟係由原告所贈與，並非借款，而參以兩造當
    時為男女朋友兼合夥投資關係，確有可能係贈與，雖被告未
    舉證系爭A7住宅款項係屬贈與，惟此部分之舉證責任在於原
    告，原告亦未舉證證明上開系爭A7住宅款項係屬借款，無從
    為有利於原告之認定，難認係爭A7住宅款項係屬借款。又原
    告提出交易明細，以證明原告交付140萬5,000元予被告作為
    借款用乙情（見本院卷第120-1至120-5頁），惟觀諸上開交
    易明細，除102年7月10日交易日之7萬元外，其餘款項之交
    易日均於103年6月之後，顯係上開款項，除7萬元外，均與
    系爭借據所約定之款項無涉，甚者，原告復未舉證證明上開
    7萬元係屬借款而交付予被告乙節，亦難為有利原告之認定
    。　
  ㈣綜上，原告主張被告向其借款250萬元，除100萬元為兩造所
    不爭執外，參酌兩造當時為男女朋友關係，且共同合夥投資
    不動產，其餘150萬元究屬合夥用之金流款項、贈與、借款
    等情，均有可能，惟原告未提出證據以證明150萬元係屬借
    貸，是原告就100萬元部分，依消費借貸之法律關係，請求
    被告返還系爭借款，自屬有理由，逾此範圍，容有未洽，不
    應准許。
四、末按借用人應於約定期限內，返還與借用物種類、品質、數
    量相同之物，未定返還期限者，借用人得隨時返還，貸與人
    亦得定一個月以上之相當期限，催告返還；遲延之債務，以
    支付金錢為標的者，債權人得請求依法定利率計算之遲延利
    息，但約定利率較高者，仍從其約定利率；應付利息之債務
    ，其利率未經約定，亦無法律可據者，週年利率為百分之5 
    ，民法第478 條、第233 條第1項、第203 條分別定有明文
    。經查，本件原告於109年月7月12日已要求被告返還借款（
    見司促卷第23頁），是原告請求自民事聲請支付命令狀繕本
    送達之翌日即110年5月14日（見司促卷第37頁送達證書）起
    至清償日止，按週年利率百分之5計算之利息部分，核無不
    合，應予准許。
五、本件事證已臻明確，兩造其餘攻擊、防禦方法及所提證據，
    經本院審酌後，認與判決之結果不生影響，爰不逐一論述，
    併此敘明。
六、據上論結，原告之訴一部為有理由，一部為無理由，依民事
    訴訟法第79條，判決如主文。
中　　華　　民　　國　　111 　年　　3 　　月　　17　　日
            民事第一庭    法　官　紀榮泰
正本係照原本作成。
如對本判決上訴，須於判決送達後二十日內向本院提出上訴狀。
如委任律師提起上訴者，應一併繳納上訴審裁判費。
中　　華　　民　　國　　111 　年　　3 　　月　　18　　日
                          書記官  郭力瑜